【裁判字號】    89,易,1413
【裁判日期】    890609
【裁判案由】    違反商標法
【裁判全文】
臺灣臺南地方法院刑事判決              八十九年度易字第一四一三號
    公  訴  人  臺灣臺南地方法院檢察署檢察官
    被      告  乙○○
    被      告  甲○○
右列被告因違反商標法案件，經檢察官提起公訴 (八十九年度偵字第三九一五號)，?
趕|判決如左：
    主  文
乙○○連續明知為意圖欺騙他人，於同一商品使用相同於他人註冊商標之圖樣之商品
而販賣，處拘役伍拾日，如易科罰金，以佰元折算壹日。仿冒之「鐵達尼號」併圖
壹盒沒收。
甲○○共同連續意圖欺騙他人，於同一商品使用相同於他人註冊商標之圖樣，處有期
徒刑伍月，如易科罰金，以佰元折算壹日。
    事  實
一、乙○○係台南市○○路○段一五一號二樓光南文具行東帝士店店長，明知「鐵達
    尼號」併圖，係美商福斯電影公司所授權舶揚企業有限公司（下稱舶揚公司），
    再經該公司授權謝文有經營之「高煌企業行」為台灣地區之唯一經銷商，且外包
    裝盒上印有「高煌及圖」之商標，任何人未經許可，不得仿製，亦不得販賣仿製
    品。詎乙○○竟意圖不法利益，基於概括犯意，向不詳人士買入前開仿冒品，連
    續在前揭光南文具行東帝士店販售圖利，嗣於八十七年十月十三日，謝文有假冒
    顧客，前往該店購物，購得仿冒併圖一盒，始知前情。
二、甲○○係雲林縣斗南鎮○○路三之三號笙旺有限公司之實際負責人，甲○○接受
    謝文有之委託，負責「鐵達尼號」併圖之切片及包裝，因見該拼圖銷路暢旺，竟
    與周錦笙（另案經台灣高雄地方法院檢察署檢察官以八十七年度偵字第二八三一
    九號提起公訴）共同意圖不法利益，基於概括犯意，利用工作之機會，以雷射掃
    描之方式，私自仿製拼圖及高煌企業行之商標，連續販賣給不知情之喬偉精品有
    限公司（下稱喬偉公司）、樹根企業有限公司（下稱樹根公司）、藝苑專業批發
    零售，喬偉公司復轉賣給不知情之家樂福股份有限公司中正分公司及新營分公司
    樹根公司則轉賣給不知情之真光股份有限公司台南分公司，嗣因謝文有分別於八
    十七年九月間，在藝苑專業批發零售、家樂福股份有限公司中正分公司及新營分
    公司、真光股份有限公司台南分公司購得「鐵達尼號」併圖之仿冒品，始知被害
    。
三、案經謝文有告訴由台灣台南地方法院檢察署檢察官偵查起訴。
    理  由
一、被告乙○○部份：
  (一)訊據被告乙○○，矢口否認有右揭違反商標法犯行，辯稱：他們公司進貨都是由
    總公司直接與進貨廠商接洽的，他們的貨都向舶揚公司（應係舶飛公司）及烏龍
    院公司進的貨，他並不知道有仿冒品云云。
  (二)查被告乙○○雖辯稱：公司進貨都是由總公司直進貨廠商接洽的等語，惟被告乙
    ○○亦坦承：公司與進貨廠商接洽好價格後，進貨及退貨數量則均由各店店長負
    責等語。是光南文具行東帝士店之進貨、退貨，既由被告乙○○負責，其細節如
    何，總公司自無從完全掌握，而查被告乙○○係該店店長，該店規模又非大型公
    司可比，乙○○辯稱不知情云云，自難採信。
  (三)復據舶揚公司負責人于浩澤於偵查中證稱：他們並沒有出貨給光南文具行，他們
    授權給高煌企業行製造，他們再向高煌買回來，然後透過他們自己的通路來販售
    ，他們是交給台南的舶飛公司販售，舶飛是他們在南部的總經銷，舶飛公司不可
    能貪圖不法利益，私自製造仿冒品來販賣等語。而拍舶飛公司負責人胡朝棟到庭
    證稱：他們販賣鐵達尼號拼圖，除了向舶飛公司進貨外，沒有第二進貨的管道，
    八十七年五月間，他就發現光南公司退回來的貨之中，夾雜有仿冒品，他們發現
    後，因為不願得罪人，並沒有採取法律行動，他們賣給光南的東西，並不祇鐵達
    尼號拼圖，而且光南向他們進的鐵達尼號拼圖也不多，當時他們業務經理發現光
    南退回來的拼圖有夾雜兩盒仿冒品，向他報告，他就跟舶揚的姚先生講，姚先生
    說看他自己的意思，而且姚先生說如果光南否認，他們也沒有辦法，他們也不願
    得罪人等語。（見八十九年三月十日筆錄）。另據舶揚公司負責人于浩澤亦證述
    ：舶飛有告訴他們國內業務負責人姚世淳，他們公司並沒有採取法律行動等語。
    （見同日筆錄）。則舶飛公司既已付給舶揚公司權利金，其向舶揚公司進貨，自
    然是以最低的成本進價，舶飛公司應無理由再去買仿冒品來賣給光南東帝士店。
  (四)另烏龍院之負責人黃國洪於偵查中證稱：他們的貨都是真接向謝文有進的，不可
    能賣仿冒品，他也是開庭才知道有此事，他北也有門市部，謝文有也有去查過
    ，都沒有仿冒品，此事是謝文有在庭外候訊時告訴他的等語。而謝文有亦坦承確
    有此事。（見八十九年一月二十七日筆錄），故烏龍院若有販賣仿冒品給乙○○
    ，則烏龍院自己的門市部亦有可能遭查獲仿冒品，既經告訴人謝文有私自查訪並
    無所獲，足證黃國洪確未販賣仿冒品。
  (五)綜前所述，被告乙○○雖辯稱：僅向舶揚公司（實際上應係舶飛公司）及烏龍院
    購進鐵達尼號拼圖云云，惟依前所述，舶飛公司及烏龍院均無販賣仿冒品之可能
    ，足證被告乙○○應另有不明管道，所辯無非卸責之詞，不足採信。
  (六)被告乙○○雖又辯稱：他們公司都有開立發票，無法做假，他們也沒有辦法從中
    賺取不法差價云云。惟姑不論光南公司內部管理是否確實極為嚴格，滴水不漏，
    以致員工均無從上下其手，亦無法私自購入仿冒品來販賣圖利，外人不得而知。
    然據謝文有於偵查中供稱：他去買拼圖時，光具文具行東帝士店並沒有主動開立
    發票，是他主動要求，店方才開立的等語。（見八十九年四月十八日筆錄）。故
    縱使真如乙○○所言，公司管制嚴格，苟其販賣仿製拼圖時，不主動開立發票，
    公司亦無從查知，被告乙○○抗辯此點並不足為其有利之依據。
  (七)末查被告乙○○雖辯稱其公司內部控管嚴格，惟本檢察官命其提出鐵達尼號拼圖
    之總進貨紀錄及銷售、退貨紀錄，乙○○亦無法提出，若非其公司內部控管不良
    ，就是不願提出對其不利之證據，其空言辯解，實難採信，此外復有扣案之仿冒
    品可證，乙○○之犯行應堪認定。
二、被告甲○○部分:
  (一)訊據被告甲○○，矢口否認有右開違反商標法犯行，辯稱：伊是笙旺公司的負責
    人，因與笙合公司同址營業，笙合負責人周錦笙（另案經台灣高雄地方法院檢察
    署檢察官以八十七年度偵字第二八三一九號提起公訴）是否仿冒，他並不知情，
    本案與他無關云云。
  (二)然查笙合公司之負責人周錦笙係被告甲○○之內弟，兩家公司又均在同址營業，
    為被告甲○○所自承，則其二人關係非比尋常，被告甲○○之笙旺公司既受謝文
    有之委，負責鐵達尼號拼圖之切片及包裝，周錦笙卻因涉嫌仿製謝文有之鐵達尼
    拼圖並販賣，遭起訴在案，則周錦笙在仿製及販賣之過程中，規模龐大，販賣之
    對象眾多，被告甲○○焉能不知情﹖所辯與常情不符，自難採信。
  (三)又查樹根公司購入拼圖，亦係向笙旺公司購入，有笙旺公司之發票在卷可憑，被
    告甲○○雖稱：周錦笙之笙合公司與他經營之笙旺公司各自獨立云云，然果如此
    ，何以開立笙旺公司之發票﹖所辯即難認實情。
  (四)況被告甲○○既受謝文有之委託承製拼圖，更不可能不知該拼圖祗有謝文有經營
    之高煌企業行有專屬之販售權利，笙旺或笙合公司不能私自販賣，故其販賣之行
    為已有違契約責任，且查謝文有僅委託笙旺公司負責切片及包裝部分，謝文有交
    付多少數量，笙旺公司即應包裝完成多少數量，笙旺公司並非製造適，何以能在
    受託包裝之數量外，尚有多餘之成品可交付他人﹖此多餘之貨品非仿冒品而何。
   ﹖甲○○佯稱不知，實難採信，其犯行已堪認定。
三、核被告乙○○之行為，係犯商標法第六十三條之販賣仿冒商標商品罪；被告甲○
    ○之行為，係犯同法第六十二條第一款之仿冒商標罪及第六十三條之販賣仿冒商
    標商品罪。被告甲○○與周錦笙間，有犯意聯絡及行為分擔，皆為共同正犯。被
    告二人所為數行為，時間緊接，所犯罪名相同，顯係出於概括之犯意為之，均為
    連續犯，爰各依刑法第五十六條之規定以一罪論，並加重其刑。復查被告甲○○
    共同連續犯前開二罪間，有方法結果之牽連關係，為牽連犯，應從一重之商標法
    第六十二條第一款處斷。爰審酌被告等犯罪之一切情狀，分別量處如主文第一、
    二項所示之刑，並諭知易科罰金之折算標準。仿冒之「鐵達尼號」併圖一盒，不
    問屬於被告與否，應依商標準第六十四條宣告沒收。
據上論斷，應依刑事訴訟法第二百九十九條第一項前段、商標法第六十三條、第六十
二條第一款、第六十四條、刑法第十一條前段、第二十八條、第五十六條、第五十五
條、第四十一條、罰金罰鍰提高標準條例第二條，判決如主文。
中    華    民    國     八十九     年      六     月          九       日
                           臺灣臺南地方法院刑事第四庭
                                       法      官   蘇  孫  波
右正本證明與原本無異。
如不服本判決應於送達後十日內向本院提出上訴狀。
                                       書  記  官   羅  宗  賢
中    華    民    國     八十九     年      六     月         十三      日
附錄法條：


司法院資訊處製作；財團法人民間司法改革基金會備份。
